【裁判字號】    90,自,396
【裁判日期】    900815
【裁判案由】    詐欺
【裁判全文】
臺灣臺中地方法院刑事判決                            九十年度自字第三九六號
    自  訴  人  甲○○
    被      告  乙○○
右列被告因詐欺案件，經自訴人提起自訴，本院判決如左：
    主  文
乙○○無罪。
    理  由
一、自訴意旨略以：被告乙○○意圖為自己不法之所有，與年籍不詳稱為「陳秀珠」
    之成年女子基於共同之犯意聯絡，於民國（以下同）八十五年一月十一日，至臺
    中市○區○○路八０九號八樓自訴人甲○○住處內，向自訴人佯稱如自訴人給付
    新臺幣（以下同）九十六萬元之代價，即可代為介紹臺南科學園區及雲林縣麥寮
    臺塑二項填土方之工程予自訴人施作，致使自訴人不疑有他，陷於錯誤，信以為
    真，而將九十六萬元之款項交予被告；詎被告於取得上揭款項後，竟未介紹任何
    工程予自訴人施作，事後亦未退回該九十六萬元介紹費用，屢經向被告催討亦置
    之不理，自訴人始知受騙，因認被告與年籍不詳之「陳秀珠」二人共同涉犯刑法
    第三百三十九條第一項之詐欺取財罪嫌等云云。
二、按犯罪事實應依證據認定之，無證據不得推定其犯罪事實，又不能證明被告犯罪
    者，應諭知無罪之判決，刑事訴訟法第一百五十四條、第三百零一條第一項分別
    定有明文；又刑法第三百三十九條第一項詐欺罪之成立，以意圖為自己或第三人
    不法所有，以詐術使人將本人或第三人之物交付為要件，所謂以詐術使人交付，
    必須被詐欺人因其詐術而陷於錯誤，若其所用方法不能認為詐術，亦不致使人陷
    於錯誤，即不構成該罪，最高法院四十六年臺上字第二六０號著有判例可資參照
    ；而經訊據被告乙○○固不否認其有於右揭時間與年籍不詳自稱「陳秀珠」之成
    年女子至自訴人之上揭住處內，以轉介臺南科學園區與雲林縣麥寮鄉臺塑二項填
    土方工程予自訴人而收受九十六萬元介紹費之事實，惟堅決否認有何詐欺取財犯
    行，辯稱：將該工程介紹給甲○○後，因價錢過低，甲○○沒有意願承包，該二
    項工程甲○○均有到現場看過，事後亦已陸續還款約四十餘萬元，而因週轉不靈
    致無法全數清償，並非蓄意詐欺等語；經查：(1)：本件自訴意旨認定被告涉有前
    揭之詐欺取財犯行，無非係以自訴人所指訴被告有以介紹臺南科學園區與雲林縣
    麥寮鄉臺塑二項填土方工程，而收取九十六萬元之介紹費，惟事後被告並未成功
    介紹工程予自訴人施作之情為據；然被告於向自訴人收取上開九十六萬元之工程
    介紹費用後，確有將臺南科學園區與雲林縣麥寮鄉臺塑二項填土方工程介紹予自
    訴人，自訴人並與被告一同至現場視察，惟事後自訴人因認該二項工程價格過低
    而不願承包施作，被告事後並已返還約四十餘萬元予自訴人之情，除已據被告到
    庭所陳述屬實外，並為自訴人到庭所不爭執，則被告既確有將該二項填土方工程
    介紹育自訴人施作，自訴人係因認該二項填土方價格過低而未加以承包，被告確
    有介紹工程予自訴人為屬事實，自無以介紹工程之虛偽理由而向自訴人施以欺詐
    之情事，更不足以認定有何對於自訴人施以詐術；(2)：又被告於該二項填土方工
    程未媒介完成後，已返還約四十餘萬元款項予自訴人，此亦為自訴人到庭所不爭
    執，如被告確有詐欺自訴人財物之不法所有意圖，又何有將該四十餘萬元返還之
    可能；況自訴人與被告並已於事後達成和解，此有其等雙方書立之和解書一紙在
    卷可據，益徵被告並無詐欺自訴人財物之不法所有意圖；是本件既不足以認定被
    告有何不法所有意圖，以對自訴人施用詐術，而取得上揭九十六萬元介紹費用，
    被告所為自與詐欺取財罪之構成要件有間，難遽以該罪論擬；此外，復查無其他
    積極明確事證足認被告有何自訴人所指之詐欺取財犯行，既不能證明被告犯罪，
    自應依法為被告無罪判決之諭知。
據上論斷，應依刑事訴訟法第三百四十三條、第三百零一第一項，判決如主文。
中      華      民      國      九十      年      八    月     十五     日
                                        法  官   梁   堯   銘
右正本證明與原本無異。
如不服本判決，應於送達後十日內向本院提出上訴狀（須附繕本），上訴於臺灣高等
法院臺中分院。
                                        書記官
中      華      民      國      九十      年      八    月     十五    日


司法院資訊處製作；財團法人民間司法改革基金會備份。
